臺灣臺北地方法院刑事判決　　　　　　　　　　　　　九十三年度易字第三七四號
　　公　訴　人　臺灣臺北地方法院檢察署檢察官
　　被　　　告　甲○○
右列被告因誹謗罪等案件，經檢察官提起公訴（九十二年度偵字第一七二一一號），
本院判決如左：
    主      文
甲○○公然侮辱人，處拘役貳拾伍日，如易科罰金，以佰元折算壹日。
    事      實
一、甲○○與丁○○原為男女朋友，後因丁○○決定與之分手，竟心生不滿，基於侮
    辱丁○○之犯意，於民國九十二年八月七日晚上七時三十分許，至丁○○居住之
    臺北市○○區○○路一六○巷四號往四樓方向之樓梯間，在該公寓住戶等多數人
    均得共見共聞之情形下，公然大聲以「丁○○，你這個賤人，欠老子錢不還」等
    話語辱罵丁○○，足以貶損丁○○之名譽。
二、案經丁○○訴經臺灣臺北地方法院檢察署檢察官偵查起訴。
    理      由
壹、有罪部分
一、訊據被告甲○○對於有於九十二年八月七日晚上七時三十分許，至告訴人丁○○
    口否認有何公然侮辱之犯行，辯稱其並沒有陳述任何侮辱告訴人丁○○之言詞，
    當時因為沒人理，所以其自行離去云云。經查：
  (一)本件被告確有於九十二年八月七日晚上七時三十分許，至丁○○居住之臺北市○○區○○路一六○巷四號往四樓方向樓梯間等情，業據證人即告訴人之父丙○○
    於本院審理中證述明確（見本院九十三年八月三日審判筆錄第七頁至第八頁），
    被告對此亦不否認（見偵卷第六十九頁），此情已足認定。
  (二)被告雖矢口否認有以「丁○○，你這個賤人，欠老子錢不還」等語辱罵告訴人，
    惟被告當時確實有說該等話語一情，業經證人丙○○於本院審理中證述明確（見
    本院前揭審判筆錄第十二頁），徵諸被告前因與告訴人分手問題，已陸續以傳真
    傳單至告訴人家中或投遞傳單至告訴人住家信箱等方式，要求告訴人出面解決，
    此有傳單六份在卷可稽（見偵卷第十一頁至第十八頁、第二十頁至第二十一頁、
    第三十一頁，該部分不另為無罪之諭知，見後述）。衡情，被告既然已因分手問
    題與告訴人關係甚惡，其特意至告訴人居住之大樓且因告訴人家人不願理會而未
    獲會晤告訴人之際，當不至如其所述未發一語平和離去。是當以證人丙○○所述
    被告確實有陳述「丁○○，你這個賤人，欠老子錢不還」等語較為可信。從而本
    件事證明確，被告犯行堪以認定，所辯並不足採。
二、按被告於前揭時地所述之「丁○○，你這個賤人，欠老子錢不還」，客觀上確實
    已足貶損告訴人之名譽；再按刑法分則中公然二字之意義，祇以不特定人或多數
    人得以共見共聞之狀況為已足，司法院著有院字第二○三三號解釋可資參照；而
    該號解釋中所謂多數人，係包括特定之多數人在內，司法院大法官亦著有釋字第
    一四五號解釋可資參照。本件告訴人居住之臺北市○○區○○路一六○巷四號一
    至四樓均有他人居住在內，已據證人丙○○於本院審理中證述明確（見本院前揭
    審判筆錄第六頁），被告於該公寓往四樓之樓梯間，大聲喊叫前揭話語，確已達
    「公然」之程度。是核被告所為，係犯刑法第三百零九條第一項之公然侮辱罪。
    爰審酌被告僅因告訴人欲與其分手，竟即口出惡言侮辱告訴人，其心態頗為可議
    ，及其犯罪手段、智識程度、與告訴人之關係，對於告訴人名譽侵害程度等一切
    情狀，量處如主文所示之刑，並諭知易科罰金之折算標準，以示懲儆。
貳、不另為無罪諭知部分
一、公訴意旨另以被告於九十二年七月十七日起至同年八月五日之間，基於意圖散布
    於眾之概括犯意，製作內容有「此女為一六○巷弄四號四樓丁○○，欠我錢欺騙
    我六年感情，另結新歡，還叫他狗男人打電話告訴我，如此水性楊花的女人，有
    必要公諸於世，讓世人認清此女真面目」、「情人節快到了，要如那個狗男人告
    訴我的，你們都有戴保險套，小心不要再懷孕了，更要小心不要給針孔攝影機拍
    到精采鏡頭，萬一在網路流傳就不好了，你們家小孩很寶貝，別人家的小孩就該
    受傷害？」、「沒想到你性行為如此隨便，我絕對會讓你聲名遠播」等文字及附
    上丁○○全身照片之圖畫，並以傳真及置放在丁○○住家大樓之一樓地上之方式
    ，連續對丁○○之家人、鄰居及其他可以出入該住宅大樓之不特定多數人，散布
    上開足以毀損他人名譽之文字圖畫，因認該部分被告另涉刑法第三百十條誹謗罪
    等。
二、按犯罪事實應依證據認定之，無證據不得認定犯罪事實；不能證明被告犯罪者，
    應諭知無罪判決，刑事訴訟法第一百五十四條第二項、第三百零一條第一項分別
    定有明文。次按事實之認定，應憑證據，如未能發現確實之證據，或證據不足以
    證明，自不能以推測或擬制之方法，以為裁判基礎；再犯罪事實所憑之證據，無
    論係直接證據或間接證據，其為訴訟上之證明，須於一般人均不致有所懷疑而得
    確信為真實之程度，始得據為有罪之認定，倘其證明尚未達此程度而尚有合理之
    懷疑存在時，本諸無罪推定原則，自應為被告無罪之諭知；又被告否認犯罪事實
    所持辯解縱使不能成立，除非有確實證據足以證明對於被告犯罪已無合理之懷疑
    外，不能遽為有罪之認定；刑事訴訟法規定被告有緘默權，被告基於不自證己罪
    原則，既無供述之義務，亦不負自證清白之責任，不能因被告未能提出證據資料
    證明其無罪，或對於被訴之犯罪事實不置可否，即認定其有罪，最高法院著有九
    十二年度台上字第二五七○號判決可資參考。從而，認定被告有罪之證據，定需
    達到使事實審審判之法官有「確信」之心證時（即英美法上Ｂｅｙｏｎｄ  ａ
    ｒｅａｓｏｎａｂｌｅ  ｄｏｕｂｔ），方得為被告有罪之判斷，若依負追訴犯
    罪職責之檢察官所提出之證據，尚無法使事實審法官有此程度之心證時，因法院
    僅有調查而無蒐集證據之義務（最高法院九十一年度台上字第五八四六號判決參
    照），且檢察官於訴訟上應負提出證據及說服之實質舉證責任，倘現存卷內證據
    尚未達有罪程度之確信時，自應為有利於被告之認定，最高法院亦著有九十二年
    台上字第一二八號判例可資參照。且刑法第三百十條之誹謗罪既以「散布」為其
    要件，則自需行為人有在公開場合或群眾聚集場合為之，始足當之（最高法院九
    十三年度台上字第二五三四號判決參照）。
三、本件公訴人認被告涉犯刑法第三百十條之誹謗罪，無非係以證人丙○○之證述及
    傳單等為其依據。訊據被告堅詞否認有何誹謗罪之犯行，辯稱其雖有製作傳單，
    但並無散布之意圖或行為等語。經查：
  (一)本件被告確實有製作內容為「此女為一六○巷弄四號四樓丁○○，欠我錢欺騙我
    六年感情，另結新歡，還叫他狗男人打電話告訴我，如此水性楊花的女人，有必
    要公諸於世，讓世人認清此女真面目」、「情人節快到了，要如那個狗男人告訴
    我的，你們都有戴保險套，小心不要再懷孕了，更要小心不要給針孔攝影機拍到
    精采鏡頭，萬一在網路流傳就不好了，你們家小孩很寶貝，別人家的小孩就該受
    傷害？」、「沒想到你性行為如此隨便，我絕對會讓你聲名遠播」等傳單一情，
    有該等傳單六份在卷可參（見偵卷第十一頁至第十八頁、第二十頁至第二十一頁
    、第三十一頁），被告對此亦予承認（見本院前揭審判筆錄第十六頁），此情已
    足認定。
  (二)惟本件被告所製作之傳單，除偵卷第十八頁之傳單外，其餘各份傳單均係被告傳
    真至告訴人位於臺北市○○區○○路一六○巷四號四樓之住家等情，業據證人即
    與告訴人同住之告訴人之父丙○○於本院審理中證述明確（見本院前揭審判筆錄
    第四頁至第八頁）；徵諸卷附被告所製作之傳單中，除偵卷第十八頁外，確實有
    傳真之標記（分見偵卷第十一頁至第十八頁、第二十一頁），足見證人丙○○所
    述之情為真，此點已堪認定。又告訴人前述位於臺北市○○區○○路一六○巷四
    號四樓之住家內，只有告訴人及其父母三人居住等情，亦經證人丙○○於本院審
    理中證述明確（見本院前揭審判第三頁），是依卷內資料，被告既僅傳真至告訴
    人家中，並無其將該等傳單散布他地之證據，自難據此認其有散布於眾之意圖及
    行為。
  (三)又證人丙○○雖另證稱其有於自家地上樓梯口拾獲偵卷第十八頁之傳單等語（見
    本院前揭審判筆錄第八頁），然其所拾獲者僅有一張，而且亦未聽聞該棟住戶有
    拾得類似傳單等情，亦據其證述明確（同見前揭審判筆錄第八頁至第九頁），此
    情同堪認定。是以證人丙○○僅有一次於其自家地上樓梯口拾獲一張傳單之情觀
    之，被告所辯其僅有投遞該傳單於告訴人住家一樓之信箱，可能因為傳單從信箱
    內掉出至地上（即樓梯間）等語，尚非不可採信。故被告既然僅有一次將偵卷第
    十八頁之傳單投遞於告訴人住家信箱，而無其有將該等傳單散布於他地之證據，
    自亦難認其有散布於眾之意圖及行為。
四、綜上所述，因檢察官於訴訟上應負提出證據及說服之實質舉證責任，倘現存卷內
    證據尚未達有罪程度之確信時，自應為有利於被告之認定（前揭最高法院九十二
    年台上字第一二八號判例）；且事實審法院法官，若欲對被告為有罪判決，定需
    積極之證據已足認定被告犯罪，始得為之。不得僅因懷疑被告辯解之真實性，在
    證據未達有罪心證之情形下，逕為被告有罪之認定（前揭最高法院著有九十二年
    度台上字第二五七○號判決參照）。本件依卷內資料，尚不足認定被告有散布於
    眾之行為及意圖，復查無其他積極證據足認被告有公訴人所指刑法第三百十條誹
    謗之犯嫌，揆之首開說明，此部分即應為被告有利之認定。又因檢察官認此部分
    被告倘成立犯罪，與被告前述成立犯罪之犯行，有方法結果之裁判上一罪關係，
    是就此部分，爰不另為無罪之諭知，併此敘明。
據上論斷，應依刑事訴訟法第二百九十九條第一項前段，刑法第三百零九條第一項、
第四十一條第一項前段，罰金罰鍰提高標準條例第一條前段、第二條，判決如主文。
本案經檢察官乙○○到庭執行職務
中　　　華　　　民　　　國　　九十三　　年　　　八　　　月　　三十一　　日
                                      臺灣臺北地方法院刑事第十四庭
                                          審判長法  官  宋松璟
                                                法  官  王綽光
                                                法  官  吳冠霆
右正本證明與原本無異。
如不服本判決，應於判決送達後十日內向本院提出上訴狀（應抄附繕本）。告訴人或
被害人如對於本判決不服者，應具備理由請求檢察官上訴，其上訴期間之計算係以檢
察官收受判決正本之日期為準。
                                                書記官  楊文祥
中　　　華　　　民　　　國　　九十三　　年　　　八　　　月　　三十一　　日
附錄法條：刑法第三百零九條
中華民國刑法第三百零九條
(公然侮辱罪)
公然侮辱人者，處拘役或三百元以下罰金。
以強暴犯前項之罪者，處一年以下有期徒刑、拘役或五百元以下罰金。
